【裁判字號】    99,訴,284
【裁判日期】    990331
【裁判案由】    違反毒品危害防制條例
【裁判全文】
臺灣彰化地方法院刑事判決               99年度訴字第284號
公  訴  人  臺灣彰化地方法院檢察署檢察官
被      告  甲○○
上列被告因違反毒品危害防制條例案件，經檢察官提起公訴（
99年度毒偵緝字第6號），本院合議庭裁定由受命法官獨任進行
簡式審判程序，茲判決如下：
    主  文
甲○○施用第一級毒品，累犯，處有期徒刑拾壹月。
    犯罪事實
一、甲○○曾於民國91年間，因搶奪案件，經臺灣高等法院臺中
    分院以91年度上訴字第1675號判決判處有期徒刑10月，經上
    訴至最高法院於92年3月20日以92年度台上字第1401號判決
    上訴駁回確定（第1案）；於92年間，因違反毒品危害防制
    條例之施用毒品案件，經臺灣臺中地方法院於93年4月5日以
    93年度訴字第317 號判決判處有期徒刑9 月、4 月，應執行
    有期徒刑1 年確定（第2 案），上開第1 、2 案經接續執行
    後，復經假釋交付保護管束而出監，再因違反保護管束情節
    重大經撤銷假釋入監執行殘刑3 月又29日，於94年11月3 日
    縮刑期滿執行完畢；復於95年間，因違反毒品危害防制條例
    之施用毒品案件，經臺灣臺中地方法院於96年2 月26日以95
    年度訴字第2946號判決判處有期徒刑1 年確定，經減刑為有
    期徒刑6 月，於96年9 月21日易科罰金執行完畢（構成累犯
    ）；另於88年間，因違反毒品危害防制條例之施用毒品案件
    ，經臺灣臺中地方法院裁定送勒戒處所觀察、勒戒後，認有
    繼續施用毒品之傾向，復經同法院裁定令入戒治處所施以強
    制戒治，嗣經停止戒治及撤銷停止戒治，而於90年4 月29日
    強制戒治執行完畢釋放，並經臺灣臺中地方法院檢察署檢察
    官於90年5 月10日以90年度戒毒偵字第239 號為不起訴處分
    確定；再於上開強制戒治執行完畢釋放後5 年內，再犯上述
    第2 案（違反毒品危害防制條例之施用毒品案件）。詎其仍
    不知悔改，又基於施用第一級毒品海洛因之犯意，於98年9
    月25日晚上8 時許，在其當時位於彰化縣彰化市○○街89號
    之居租屋處，以將海洛因粉末置入注射針筒加水注射手臂之
    方式，施用第一級毒品海洛因1 次。嗣於98年9 月25日晚上
    9 時40分許，為警盤查，發現甲○○為毒品列管人口，經其
    同意採尿送驗後，結果呈可待因及嗎啡陽性反應，而查悉上
    情。
二、案經彰化縣警察局彰化分局報告臺灣彰化地方法院檢察署檢
    察官偵查起訴。
    理  由
一、按除被告所犯為死刑、無期徒刑、最輕本刑為3 年以上有期
    徒刑之罪或高等法院管轄第1 審案件者外，於刑事訴訟法第
    273條第1項程序進行中，被告先就被訴事實為有罪之陳述時
    ，審判長得告知被告簡式審判程序之旨，並聽取當事人、代
    理人、辯護人及輔佐人之意見後，裁定進行簡式審判程序；
    除簡式審判程序、簡易程序及第376條第1款、第2款所列之
    罪之案件外，第一審應行合議審判，刑事訴訟法第273 條之
    1第1項、第284條之1分別定有明文。本案被告甲○○所犯係
    死刑、無期徒刑、最輕本刑為3年以上有期徒刑以外之罪，
    並於本院行準備程序時就被訴事實為有罪之陳述，經受命法
    官告知簡式審判程序之旨，並聽取其與公訴人之意見後，本
    院認無不得或不宜改依簡式審判程序進行之處，爰依上揭規
    定，裁定本案由受命法官獨任進行簡式審判程序，合先敘明
    。
二、上開犯罪事實，業據被告本院審理時坦承不諱，且被告為毒
    品列管人口，警方於98年9月25日晚上9時40分，經其同意對
    其採集之尿液，經送檢驗結果，呈可待因、嗎啡陽性反應，
    有被告詳細資料、彰化縣警察局溪湖分局委託檢驗尿液代號
    與真實姓名對照認證單及詮昕科技股份有限公司於98年10月
    8 日報告編號8A020052號濫用藥物尿液檢驗報告各1 紙（見
    毒偵卷第6 、7 頁）附卷可稽，足認被告上開自白核與事實
    相符。本件事證明確，被告施用第一級毒品海洛因之犯行，
    堪以採信。
三、按施用第一、二級毒品為犯罪行為，毒品危害防制條例第10
    條定有處罰明文。故施用第一、二級毒品者，依前揭規定本
    應科以刑罰，惟基於刑事政策，對合於一定條件之施用者，
    則依同條例第20條、第23條之規定，施以觀察、勒戒或強制
    戒治之保安處分。又毒品危害防制條例於92年7 月9 日修正
    公佈，自93年1 月9 日施行，其中第20條、第23條將施用毒
    品之刑事處遇程式，區分為「初犯」、「5 年內再犯」及「
    5 年後再犯」。依其立法理由之說明：「初犯」，經觀察、
    勒戒或強制戒治後，應為不起訴處分或不付審理之裁定；經
    觀察、勒戒或強制戒治執行完畢釋放後，「5 年內再犯」者
    ，因其再犯率甚高，原實施之觀察、勒戒及強制戒治既已無
    法收其實效，爰依法追訴或裁定交付審理。至觀察、勒戒或
    強制戒治執行完畢釋放後，「5 年後再犯」者，前所實施之
    觀察、勒戒或強制戒治已足以遮斷其施用毒品之毒癮，為期
    自新及協助其斷除毒癮，仍適用「初犯」規定，先經觀察、
    勒戒或強制戒治之程序。從而依修正後之規定，僅限於「初
    犯」及「5 年後再犯」二種情形，始應先經觀察、勒戒或強
    制戒治之程序。倘被告於5 年內已再犯，經依法追訴處罰，
    縱其第3 次（或第3 次以上）再度施用毒品之時間，在初犯
    經觀察、勒戒或強制戒治執行完畢釋放5 年以後，已不合於
    「5 年後再犯」之規定，且因已於「5 年內再犯」，顯見其
    再犯率甚高，原實施觀察、勒戒或強制戒治，已無法收其實
    效，即應依該條例第10條處罰（最高法院97年度第5 次刑事
    庭會議決議參照）。查本件被告前於88年間，因違反毒品危
    害防制條例之施用毒品案件，經臺灣臺中地方法院裁定送勒
    戒處所觀察、勒戒後，認有繼續施用毒品之傾向，復經同法
    院裁定令入戒治處所施以強制戒治，嗣經停止戒治及撤銷停
    止戒治，而於90年4月29日強制戒治執行完畢釋放，並經臺
    灣臺中地方法院檢察署檢察官於90年5月10日以90年度戒毒
    偵字第239號為不起訴處分確定；再於上開強制戒治執行完
    畢釋放後5年內，再於92年間，因違反毒品危害防制條例之
    施用毒品案件，經臺灣臺中地方法院於93年4月5日以93年度
    訴字第317 號判決判處有期徒刑9 月、4 月，應執行有期徒
    刑1 年確定在案，此有臺灣高等法院被告前案紀錄表在卷可
    憑，則被告此次所為本案上開施用第一級毒品海洛因之犯行
    ，雖在初犯經觀察、勒戒及強制戒治執行完畢即90年4 月28
    日釋放5 年以後，惟被告於初犯經觀察、勒戒及強制戒治執
    行完畢釋放5 年內之92年間，已因再犯施用毒品罪，經依法
    追訴處罰，並經臺灣臺中地方法院判處有期徒刑1 年確定在
    案，則依上開最高法院刑事庭會議決議意旨，已不合於「5
    年後再犯」之規定，而係符合毒品危害防制條例第23條第2
    項所定之追訴要件，是被告所為本件施用第一級毒品海洛因
    之犯行，即無「初犯」規定之適用，自毋須再重新施予觀察
    、勒戒或強制戒制之處遇程序，而應直接訴追處罰。
四、又按海洛因為毒品危害防制條例第2條第2項第1款所規定之
    第一級毒品，被告施用海洛因之行為，核係犯毒品危害防制
    條例第10條第1項施用第一級毒品罪。被告為供施用而持有
    該毒品之低度行為，應為施用之高度行為所吸收，不另論罪
    。第查，被告曾於91年間，因搶奪案件，經臺灣高等法院臺
    中分院以91年度上訴字第1675號判決判處有期徒刑10月，經
    上訴至最高法院於92年3月20日以92年度台上字第1401號判
    決上訴駁回確定（第1案）；於92年間，因違反毒品危害防
    制條例之施用毒品案件，經臺灣臺中地方法院於93年4月5日
    以93年度訴字第31 7號判決判處有期徒刑9月、4月，應執行
    有期徒刑1年確定（第2案），上開第1、2案經接續執行後，
    復經假釋交付保護管束而出監，再因違反保護管束情節重大
    經撤銷假釋入監執行殘刑3月又29日，於94年11月3日縮刑期
    滿執行完畢；復於95年間，因違反毒品危害防制條例之施用
    毒品案件，經臺灣臺中地方法院於96年2月26日以95年度訴
    字第2946號判決判處有期徒刑1年確定，經減刑為有期徒刑6
    月，於96年9月21日易科罰金執行完畢等情，有臺灣高等法
    院被告前案紀錄表1紙在卷可按，其於有期徒刑執行完畢後
    ，5年內故意再犯本案有期徒刑以上之罪，應依刑法第47條
    第1項之規定，論以累犯，並加重其刑。爰審酌被告因施用
    毒品案件，經觀察、勒戒及強制戒治執行完畢釋放後，未能
    徹底戒絕毒品，且前經減刑出監後，復犯本案施用第一級毒
    品罪，難認有戒毒悔改之意，惟念其施用毒品乃自戕一己之
    身體健康，尚未對他人造成危害，及其犯罪動機、方法、手
    段、所生危害，暨犯後坦承犯行，到庭態度尚稱良好等一切
    情狀，爰量處如主文所示之刑。至蒞庭檢察官雖對被告具體
    求刑有期徒刑1年4月，惟本院綜合上揭各情，認對被告處以
    如主文所示之刑，已足收懲儆之效，併此敘明。
據上論斷，應依刑事訴訟法第273 條之1 第1 項、第299 條第1
項前段，毒品危害防制條例第10條第1項，刑法第11條前段、第
47條第1項，判決如主文。
本案經檢察官陳建佑蔡到庭執行職務。
中    華    民    國    99    年    3     月    31    日
                  刑事第二庭          法  官  吳芙如
以上正本證明與原本無異。
如不服本判決應於收受判決後10日內向本院提出上訴書狀，並應
敘述具體理由；其未敘述上訴理由者，應於上訴期間屆滿後20日
內向本院補提理由書狀( 均須按他造當事人之人數附繕本) 「切
勿逕送上級法院」。
中    華    民    國    99    年    3     月    31    日
                                      書記官  林明俊

司法院資訊處製作；財團法人民間司法改革基金會備份。
